【裁判字號】    88,勞簡上,2
【裁判日期】    890523
【裁判案由】    確認僱傭關係存在等
【裁判全文】
臺灣桃園地方法院民事判決                          八十八年度勞簡上字第二號
    上  訴  人  甲○○
    被上訴人    巨強電子工
    法定代理人  乙○○
    訴訟代理人  劉大新律師
右當事人間請求確認僱傭關係存在等事件，上訴人對於中華民國八十七年十二月二十
四日本院中壢簡易庭八十七年度壢簡字第三六三號第一審判決提起上訴，本院判決如
左：
    主      文
原判決關於駁回上訴人後開第二項之訴部分廢棄。
被上訴人應再給付上訴人新臺幣壹仟伍佰零參元，及自民國八十八年四月四日起至清
償日止，按年息百分之五計算之利息。
上訴人其餘上訴駁回。
第二審訴訟費用由上訴人負擔。
    事      實
甲、上訴人方面：
  壹、聲明：
  一、先位聲明：
   （一）、原判決廢棄。
   （二）、確認上訴人與被上訴人之間僱傭關係存在。
   （三）、被上訴人應自民國（下同）八十六年六月五日起按月給付新台幣（下同
        ）一千三百零一元，自八十七年一月五日改按月給付一千三百零八元，自八
        十七年三月五日改按月給付二萬八千四百四十五元，並應另行給付七萬八千
        三百四十六元予上訴人，及自本訴狀送達被上訴人之日起至清償日止，按年
        利率百分之五計算之利息。
   （四）、第一、二審訴訟費用由被上訴人負擔。
  二、備位聲明：
   （一）、原判決不利於上訴人部分廢棄。
   （二）、被上訴人應自八十七年二月十七日起至八十七年四月底止，按月給付上
        訴人一萬八千九百九十六元，自八十七年五月起至八十八年四月底止按月給
        付上訴人一萬三千五百六十九元，並應另行給付上訴人十萬二千八百二十九
        元及自本訴狀送達之翌日起至清償日止，按年息百分之五計之利息。
   （三）、第一、二審訴訟費用由被上訴人負擔。
  貳、陳述：除與原審判決書所載者相同茲予引用外，補稱：
  一、先位部分：
   （一）、被上訴人於八十六年十二月三十一日在桃園縣政府處理勞資爭議協調會
        議上作成命令上訴人強制命令退休之決定，惟上訴人開會當時就堅持主張於
        農曆春節後上班，與爾後請公傷假需依據法令及公司請假程序辦理，如必須
        就診需開立醫師證明，上訴人患有妄想型精神分裂病，開會前及當日未按醫
        囑服藥有長庚醫院藥物可稽鑑定，但被上訴人口出惡言、施壓，致上訴人精
        神上受其壓迫而發生恐怖心，後精神陷入錯亂，惟上訴人始終不同意被上訴
        人以強制命令退休方式，終止勞動契約，根本不可能達成協議，有八十七年
        一月二十五日申訴書及八十七年三月五日會議記錄可證，上訴人簽名係在無
        意識及精神錯亂中所為，依民法第七十五條該意思表示無效，上訴人無遵守
        該協議之義務。
   （二）、證人周賢平於原審作證說：開協調會中上訴人講話他無法理解，不合邏
        輯，語無倫次，表達方式與常人有異，精神不穩定等，顯示上訴人於協調會
        當時確實處於精神錯亂，妄想、幻聽等病態中，被上訴人為圖規避勞基法第
        五十九條職災應有之相關補償條文，而做出違法、違憲、違反人權之協議，
        上訴人完全不可能為區區三個月之強制命令退休金，而終止勞動契約，做出
        不利自己權益之事，而上訴人至八十八年二月一日還在醫療復健中，況且退
        休金遲早就有之權益，且勞保職災可請領兩年有數十萬元之權利，有八十七
        年二月十七日及八十七年二月二十三日存證信函，上訴人願強忍疼痛回公司
        上班，及請勿終止勞動契約、勞保、健保請勿退保等為證。原審以民法第四
        百八十八條第二項僱傭未定期限者，各當事人仍得終止契約，顯然違反勞基
        法第十三條勞工職災醫療期間，雇主不得終止契約之規定，且同法第五十九
        條第二款規定勞工在醫療中不能工作時，雇主應按其原領工資之數額予以補
        償，又依勞委會勞動三字第０六一七九號函謂：勞工於受僱期間遭遇職業災
        害，嗣後契約終止，同一事故復發需繼續醫療，雇主應予醫療補償，原審判
        決違反前開法律之根本精神甚明。
   （三）、按勞工保險條例第十五條第一款末段規定：「職業災害保險費全部由投
        保單位負擔」。依全民健康保險法第八十一條規定：「被保險人參加職業災
        害保險者，其因職業災害事故所發生之醫療費用由職業災害償付」，依勞基
        法第五十九條第一款規定：「勞工受傷或罹患職業病時，雇主應補償其必需
        之醫療費用。」包括掛號費，上訴人因職災支出醫療掛號費共二千八百六十
        元，再追加起訴後所支出之掛號費六百三十八元，共計三千四百九十八元，
        被上訴人應將上開金額給付上訴人。又被上訴人於八十七年二月二十日將上
        訴人退保，違反勞保條例施行細則第二十六條：「被保險人因遭遇傷害或罹
        患疾病在請假期間者不得退保」，上訴人當時確實在請假期間，被上訴人仍
        將上訴人退保，上訴人轉向職業工會投保，依勞保條例第七十二條第一項末
        段規定，上訴人因此所受損失應由被上訴人依給付標準賠償之。且依全民健
        康保險法第八條及第二十七條規定，上訴人本自付保險費用百分之三十，轉
        向職業工會投保後則須自付保險費百分之六十，故被上訴人應賠償上訴人因
        投保多支出費用七千九百元，再追加八十七年七月至十二月及八十八年份多
        支出投保費用合計一萬一千五百零二元，扣除退保前上訴人每月負擔二百元
        ，計十八個月共三千六百，被上訴人應返還上訴人七千九百零二元，上開金
        額總計一萬九千三百元。
   （四）、上訴人與被上訴人之勞動契約既然在被上訴人應付上訴人二月份以後之
        薪資，依勞基法施行細則第三十一條，本法第五十九條第二款所稱原領工資
        其為計月者，以遭遇職災前一個月工資除以三十所得金額為一日工資，則被
        上訴應自八十七年二月十八日起按月給付上訴人二萬七千一百三十七元。另
        依勞基現場彙編，依台北地方法院判決指出，伙食津貼應該認為係經常性給
        予之工資，被上訴人應自八十六年六月五日起按月給付上訴人一千二百元。
        又依勞工保險條例第十五條第一款末段，職災保險費全部由投保單位負擔，
        被上訴人應自八十六年五月份起每月給付原告一百零一元至年底，自八十七
        年元月起改給付上訴人一百零八元，前開二項目應併入原薪資（二萬七千一
        百三十七元）內，即被上訴人應自八十七年三月五日起按月給付上訴人二萬
        八千四百四十五元。
   （五）、被上訴人應給付上訴人二月份至十七日之薪資計一萬五千三百八十五元
        。
   （六）、上訴人依勞基法第三十八條規定，工作滿三年以上五年未滿者給予十日
        特別假，前二年共十四天之特別假應為一萬二千二百零八元，後一年有十日
        特別假，以日薪資為九百五十元，計有九千五百元，合計有二萬一千七百零
        八元。
   （七）、被上訴人自八十六年五月份迄今，每月短少工作獎金三百，共應給付上
        訴人二千七百元，自八十七年二月份以後併入前項工資給付。
   （八）、爰依內政部六十七年十月十三日台內勞字第八一三七三二號函台灣省社
        會處：工廠工人公傷醫療期中，事業單位發給工人之年終獎金及節期獎金應
        予照給，被上訴人應給付上訴人八十六年短付一個月一萬七千三百十九元及
        八十七年一個月一萬七千三百十九元，兩年合計年終獎金三萬四千六百三十
        八元。
   （九）、依勞基現場案例彙編，台北地方法院判決指出，伙食津貼應該認為經常
        性給予之工資，被上訴人應自八十六年六月五日起按月給付上訴人一千二百
        元。
  二、備位部分：
   （一）、被告應給付原告退休金部分，依勞動基準法第五十五條第一項第一款規
        定，原告工作年資應給與三個基數，按第二項定原告以一個月平均工資為二
        萬六千一百六十元計，則被告應給付原告七萬八千四百八十元。
   （二）、被上訴人應給付上訴人醫療掛號費二千八百六十元。
   （三）、被上訴人應給付上訴人二月一日至十七日之薪資，以平均工資計算應為
        一萬五千三百八十五元。
   （四）、被上訴人應給付上訴人特別休假工資六千一百零四元。
   （五）、被上訴應給付上訴人每月短少工作獎金三百元，共應給付上訴人二千七
        百元。
   （六）、上訴人以遭遇職業災害前最近一個月工資即八十六年四月份平均工資是
        二萬七千一百三十七元，被告竟以一萬五千六百元申報月投保薪資。依勞保
        條例施行細則第二十六條，被保險人因遭遇傷害或罹患疾病在請假期間者，
        不得退保，依勞保條例第三十四條及第三十六條規定得申請職業傷害補償費
        ，係按上訴人平均月投保薪資百分之七十發給，被上訴人以多報少短繳保費
        致使上訴人受有損失，爰依同法第七十二條第二項規定請求被上訴人賠償每
        月差額一萬八千九百九十六元，被上訴人應自上訴人離職之日起至八十七年
        四月底止按月給付上訴人一萬八千九百九十六元，若上訴人屆滿期仍未復原
        不能工作，被上訴人應改為按平均月投保薪資半數即一萬三千五百六十九元
        給付補償費予上訴人，至八十八年四月底止。
  參、證據：除援用原審之立證方法外，另提出診斷證明書乙件、存證信函影本二件
  、報紙影本乙件、勞委會函影本乙件、內政部函二件、書刊內容影本乙件、醫療掛
  號費影本四件、勞保投保薪資表影本乙件為證。
乙、被上訴人方面：
  壹、聲明：
  一、上訴駁回。
  二、若受不利之判決，被上訴人願提供擔保，請准宣告免予假執行。
  貳、陳述：除與原審判決書所載者相同茲予引用外，補稱：
  一、關於兩造間之僱傭關係存在與否？（一）、上訴人就兩造於八十六年十二月三
      十一日經台灣省桃園縣政府勞工局協調會決議自八十七年二月十七日起終止勞
      動契約一節，並不否認，且有當天協調會會議紀錄在卷可稽，堪認真正。至上
      訴人主張渠於上開會議紀錄上所為之意思表示係在無意識及精神錯亂中，依民
      法第七十五條規定該意思表示無效云云；另上揭會議亦違反勞基法第十三條規
      定，亦為無效云云。
   （二）、惟查：依上訴人聲請傳訊之證人即當天會議主席周賢平已證稱上訴人於
        協調過程中，表達方式雖與常人有異，情緒及精神狀況不穩定，然其對於勞
        基法第五十四條之內容應知道且表示同意，對協調內容四點結論簽字同意等
        語，至上訴人提出之長庚紀念醫院診斷證明書載明其患有精神官能症，惟此
        與其當天於協調會時之精神狀態如何無必然關聯，是上開證據不足為上訴人
        主張有利之認定。除此之外，上訴人復無其他舉證，則其主張其合意終止兩
        造勞動契約之意思表示依民法第七十五條為無效乙節，即無足取。
   （三）、次查：上訴人主張兩造八十六年十二月三十一日之協議違反勞基法第十
        三條：勞工在第五十九條規定之醫療期間，雇主不得終止契約之規定，應為
        無效一節，惟查勞基法第十三條係禁止雇主不得在勞工醫療期間不經預告逕
        行片面終止契約，核與本件乃兩造合意終止勞動契約之情形有間。且上訴人
        於起訴狀一之（一）內載稱：「原告（即上訴人）雖有體傷，並未遺存殘廢
        ，不適用殘廢給付標準表規定之項目，．．．被告（即被上訴人）亦未依勞
        動基準法第五十九條第三款給予殘廢補償」等語，堪認上訴人自認其遭遇之
        職業災害經治療終止始有向被上訴人主張上揭第五十九條第三款給予補償等
        語。從而，上訴人所受職業災害既經治療終止，則其於八十六年十二月三十
        一日之會議時即非其醫療期間內，要與勞動基準法第十三條規定不符，從而
        ，上訴人主張上開會議違反勞基法第十三條醫療期間內雇主不得終止契約一
        節，無足為取。另上訴人一方面主張其還在醫療復健中，另一方面卻又表示
        願回被上訴人公司上班，堪認上訴人主觀上自認並非不能工作，即並未喪失
        原有工作能力，則上訴人上揭起訴狀內另載稱被上訴人於八十六年十二月三
        十一日之協調會議內容係欲圖脫卸勞基法第五十九條第二款所定之工資補償
        責任云云，亦無足取。
   （四）、綜上所論，兩造間之勞動契約已於八十六年十二月三十一日經合意而終
        止，上訴人請求確認兩造間之僱傭關係存在一節，為無理由，原審判決駁回
        其請求，洵屬的論。
  二、關於上訴人請求之金額應否准許？（一）、承前所述，本件勞動契約既已終止
      ，則兩造之權利義務自應依前揭於八十六年十二月三十一日意思合致下所達成
      之會議決議為據。
   （二）、依兩造會議紀錄，被上訴人應給予上訴人退休金，就此部分，被上訴人
        同意以上訴人主張之依其工作年資給予三個基數，每月平均工資為二萬六千
        一百六十元（按：上訴嗣將每月平均工資擴張或為二萬七千一百三十七元，
        或為二萬八千四百四十五元，惟均未詳列計算式供核，被上訴人均予否認）
        計算，共七萬八千四百八十元。另上訴人主張被上訴人於終止勞動契約前之
        八十六年五月至八十七年二月，每月短付其工作獎金三百元，共二千七百元
        ；又上訴人依法享有七天之特別休假，被上訴人承諾給予工資六千一百零四
        元（即每日八百七十二元乘以七日）；及上訴人因職業災害支出醫療費用即
        自行負擔部分共三百元應由當時之雇主即被上訴人補償之。上開四項金額合
        計為八萬七千五百八十四元，被上訴人對此金額不爭執。原審就此部分判決
        上訴人勝訴，尚無不合。除此之外，上訴人其他主張之項目及金額均乏依據
        及佐證，被上訴人均予否認，且與前揭會議紀錄四：「爾後雙方不得再提起
        異議之訴」所載旨趣不符，自不應准許。
   （三）、末查：上訴人主張被上訴人將其投保之薪資金額以多報少，至其受有短
        少職業傷害補償之損失云云，惟查上訴人之傷害程度並不符合勞工保險條例
        所定之職業傷病補償費之發給標準，上訴人亦未舉證證明其已領有職業傷害
        補償費之事實，從而，縱認上訴人主張被上訴人有將其投保之薪資金額以多
        報少一節屬實，惟上訴人既未合於職業傷病補償費之發給標準，自無得向勞
        工保險局請求發給補償費，即其並未受有損害，又何來向被上訴人請求填補
        其損害差額之理？上訴人此部分請求亦無理由，並此陳明。
  參、證據：援用原審之立證方法。
    理      由
一、本件上訴人於上訴時先位聲明第三項原為：「（三）、被上訴人應自民國八十七
    年三月起按月給付上訴人新台幣二萬七千一百三十七元，並應另行給付上訴人四
    萬一千三百五十三元，及自本訴狀送達法院之日起至清償日止，按年利率百分之
    五計算之利息。」，嗣於言詞辯論期日擴張其應受判決事項聲明為：「（三）、
    被上訴人應自民國八十六年六月五日起按月給付一千三百零一元，自八十七年一
    月五日改按月給付一千三百零八元，自八十七年三月五日改按月給付二萬八千四
    百四十五元，並應另行給付七萬八千三百四十六元予上訴人，及自本訴狀送達被
    上訴人之日起至清償日止，按年利率百分之五計算之利息。」，屬於民事訴訟法
    第二百五十五條第一項第三款情形，爰依同法第四百四十六條第一項規定准許之
    。
二、按勞動基準法第一條第二項規定：「雇主與勞工所訂勞動條件，不得低於本法所
    訂之最低標準」，可知勞動基準法係屬於所謂「相對性的強行規定」，即其並不
    全部排除其他不同的約定（絕對性的強行規定），而僅規定最低標準，當事人的
    約定低於此項標準的，固屬無效，但高於此項標準時，則為有效，學說上稱之為
    「有利原則」。換言之，勞動基準法乃為規定勞動條件最低標準，保障勞工權益
    ，加強勞雇關係，促進社會與經濟發展而制定，雇主與勞工所訂勞動條件，不得
    低於勞基法所定之最低標準。次按勞動基準法所規定之退休，有自願退休與強制
    退休二制，前者係勞工於一定條件成就時，得片面請求退休，後者乃雇主於一定
    條件成就時得片面請求勞工退休。強制退休，其強制發動權在於雇主而非勞工，
    勞工有勞動基準法第五十四條第一項各款之情形者，雇主得強制其退休，亦得不
    強制其退休，勞工不得片面為退休之意思表示而請求給付退休金。次按勞動基準
    法第十三條規定：「勞工在第五十九條規定之醫療期間，雇主不得終止契約」；
    又同法第五十九條第二款規定：「勞工因遭遇職業災害而致傷害，在醫療中不能
    工作時，雇主應按其原領工資數額予以補償」。依上揭規定，勞工受職業災害醫
    療中不能工作期間，雇主不得終止契約，其立法目的旨在對受職業災害之勞工賦
    予保障，使其因職業災害喪失原有工作能力期間，不會因受解僱而致生活無依。
    換言之，勞工因遭遇職業災害而致受傷時，雇主除應給病假；若未參加勞工保險
    並應補償其必需之醫療費用與另若身體遺存殘廢，並應一次給予殘廢補償外；若
    勞工在醫療中「不能工作時」，雇主應按其原領工資數額予以補償，且不得終止
    契約，是勞動基準法第十三條所謂「醫療期間」，其醫治與療養之認定，自應參
    照同法第五十九條規定予以解釋，即係以勞工受職業災害致不能工作且在醫療期
    間者情形為限，否則，勞工於遭遇職業災害後，不分傷害輕重，即得受勞基法前
    揭關於雇主不得終止契約並應照支原來工資保護之規定，應非前揭條之立法目的
    ，合先敘明。
三、本件上訴人主張其於八十五年十二月十四日開始任職於被上訴人工廠，並未定有
    僱傭期限，上訴人於八十六年四月三十日下班途中發生車禍致右橈尺骨骨折、右
    側第五、七、八根肋骨骨折，受有職業災害之事實，為兩造所不爭執，自堪信為
    真實。又上訴人於八十六年十一月間擬以職業災害擬續向被上訴人公司請六週病
    假，固提出診斷證明書為據，惟因上訴人無法提出確有職災傷病不能工作之醫院
    診斷證明等相關文件，經被上訴人以存證信函通知補正俾憑辦理病假手續，否則
    被上訴人公司將以上訴人係無正當理由曠工論，依法終止勞動契約乙節，有卷附
    被上訴人於八十六年十一月七日寄發上訴人之存證信函可按。再兩造間之勞動契
    約性質上仍屬民法之僱傭契約，既未定有期限，依民法第四百八十八條第二項規
    定，各當事人仍得隨時終止契約。是本件首應探究者，則係兩造間之勞動契約是
    否已於八十六年十二月三十一日之勞資爭議協調會上合意於八十七年二月十七日
    終止？如已合意終止，被上訴人是否有違反勞動基準法第十三條關於勞工在醫療
    期間，雇主不得終止契約之強制規定？經查：
  （一）、兩造於八十六年十二月三十一日台灣省桃園縣政府處理勞資爭議協調會上
        ，雙方合意達成協議如下：（一）、資方同意依勞基法第五十四條第一項第
        二款規定予以命令勞方強制退休，並依法給予退休金，雙方終止勞動契約。
        （二）、前項退休日期至八十七年二月十七日生效。（三）、年終獎金資方
        同意以一般員工領二分之一金額給付。（四）、爾後雙方不得再提起異議之
        訴，此有兩造不爭執真正之該協調會會議紀錄乙紙在卷可稽。上訴人雖主張
        其因患有精神官能症之疾病，且於協調會期間未按醫囑服藥，協調會當日又
        因受被上訴人參與協調出席人員乙○○之惡言相向及施用法術影響，以致心
        神喪失，致在該協調會議紀錄上簽名，係在無意識及精神錯亂中，依民法第
        七十五條規定該意思表示無效云云；惟按上訴人患有妄想型精神分裂症疾病
        ，固據其提出長庚紀念醫院於八十七年六月十五日所出具診斷證明書乙紙為
        憑，然既與前開協調會日期約差距有半年之久，自與上訴人於協調會當日之
        精神狀態究係如何要無必然關聯，自無據為認定上訴於協調會當日確係處於
        心神喪失之狀態甚明；再者，上訴人於八十六年十二月三十一日協調會當日
        ，於協調過程中，表達方式雖與常人有異，情緒及精神狀況不穩定但還是可
        以溝通，且於協調時主席周賢平曾朗誦協議內容並告知協議內容之意思，上
        訴人對於勞動基準法第五十四條之內容應知道且表示同意，對協調內容四點
        結論簽字同意乙節，亦據當日主持協調會議主席周賢平於原審及本院調查中
        到場證稱無訛，復參以上訴人於該會議紀錄上之簽名筆跡端正、自然，與其
        於所另呈之書狀上簽名筆跡並無不符等情，足徵其精神狀態應屬正常，並無
        何心神喪失可言，此外，上訴人復未舉其他事證以明其於協調會上係處於無
        意識或精神錯亂程度，上訴人主張該合意終止勞動契約之意思表示無效云云
        ，並不足採，被上訴人主張兩造間之勞動契約依前開協調會協議結果，兩造
        已於八十七年二月十七日合意終止，應堪憑信。本件兩造係合意終止勞動契
        約，已如前述，依勞動基準法之規定，上訴人最多僅能依勞動基準法第十六
        條或第十七條向被上訴人請求預告期間工資及資遣費，要無所謂給付「退休
        金」問題，又如係屬勞動基準法第十二條情形（如該條第一項第六款之無正
        當理由繼續曠工三日，或一個月內曠工達六日者之情形）而終止勞動契約者
        ，則依同法第十八條規定，上訴人不得向被上訴人請求加發預告期間工資及
        資遣費。
          是兩造所為前開協議（一）雖載明：「資方同意依勞基法第五十四條第一
          項第二款規定予以命令勞方強制退休，並依法給予退休金，雙方終止勞動
          契約。」等語，依其文意觀之，應係表明兩造同意終止勞動契約，而被上
          訴人同意依勞基法該條款關於強制退休之規定及條件給予上訴人應得之退
          休金，而非表示上訴人確有該條款所述之心神喪失或身體殘廢不堪勝任工
          作之情形，而由資方即被上訴人單方面行使其強制退休之發動權。兩造既
          係合意終止勞動契約，而被上訴人又同意以較上訴人依勞動基準法可請求
          之預告期間工資及資遣費更優渥之「強制退休」計算之退休金給付上訴人
          ，自屬符合前述之「有利原則」，準此，上訴人主張被上訴人未證明其有
          殘廢不堪勝任工作，即逕予終止勞動契約云云，亦有不符，自不可採。
  （二）、上訴人另主張兩造於八十六年十二月三十一日之協議違反勞動基準法第十
        三條關於勞工在第五十九條規定之醫療期間，雇主不得終止契約之規定，應
        為無效云云，惟查勞動基準法第十三條係禁止雇主不得在勞工醫療期間逕行
        片面終止契約，要與本件兩造係合意終止勞動契約之情形本屬有間，且依前
        述知，勞動基準法第十三條所謂「醫療期間」，其醫治與療養之認定，應參
        照同法第五十九條規定予以解釋，即係以勞工受職業災害致不能工作且在醫
        療期間者情形為限，上訴人固主張其於八十六年四月三十日下班途中發生右
        側橈骨尺骨骨折及右側第五、七、八根肋骨骨折之職業災害，惟依其提出之
        壢新醫院於八十六年十二月十六日出具之診斷證明書僅載明：「右橈尺骨骨
        折合併癒合不良」，醫囑「不宜負重六週，宜休養六週」，此與因前開職業
        災害致不能工作之情形亦有軒輊，再參酌上訴人於起訴狀一之（一）內載稱
        ：「原告（即上訴人）雖有體傷，並未遺存殘廢，不適用殘廢給付標準表規
        定之項目，．．．被告（即被上訴人）亦未依勞動基準法第五十九條第三款
        給予殘廢補償」等語，堪認上訴人自認其遭遇之職業災害經治療終止始有向
        被上訴人主張上揭第五十九條第三款給予殘廢補償情事。從而，上訴人所受
        職業災害既經治療終止，則其主張兩造於八十六年十二月三十一日之會議協
        議違反勞動基準法第十三條規定醫療期間內雇主不得終止契約乙節，兩者顯
        已互生齟齬，再者，上訴人一方面主張其尚在醫療復健中，另一方面卻又屢
        要求返回被上訴人公司上班，亦堪認上訴人縱因職業災害尚在醫療期間，惟
        要無不能工作情形亦明，此外，上訴人既未舉其他事證以明其所受職業災害
        確有不能工作且尚在醫療期間之情形，其主張兩造間前開合意終止勞動契約
        有違反勞動基準法第十三條強制規定而無效云云，亦不足憑信。
四、兩造之勞動契約既已於八十七年二月十七日合意終止，則上訴人先位聲明請求確
    認兩造僱傭關係存在，並請求被上訴人給付自八十七年三月五日起之工資（每月
    二萬七千一百三十七元）、保險費差額（含上訴人於本院追加之八十七年七月至
    十二月及八十八年份多支出保險費部分及職災保險費差額部分）、特別休假（共
    二萬一千七百零八元）、短少工作獎金及掛號費（共二千八百六十元）、伙食津
    貼（每月一千二百元）、年終獎金（二年合計三萬四千六百三十八元），即均屬
    無據，不應准許。又上訴人自八十五年十二月起即任職被上訴人公司，上訴人依
    協議可請求被上訴人給付之退休金為三個基數，且其平均工資之計算，依勞動基
    準法第二條第四款規定，為自計算事由發生之日當日前六個月內所得工資總額除
    以該期間總日數所得之金額為二萬六千一百六十元（每日為八百七十二元），此
    有上訴人提出之八十六年八月份至八十七年一月份之薪資明細表在卷可稽，復為
    被上訴人所不爭執，又兩造既協議依勞動基準法第五十四條第一項第二款規定辦
    理退休，依法給予上訴人退休金，則依同法第五十五條第一項第二款規定，其退
    休金之計算應依同條項第一款加給百分之二十，則上訴人依協議上訴人請求被上
    訴人給付之退休金為九萬四千一百七十六元，於此範圍內，核屬正當。又上訴人
    另請求被上訴人給付契約終止前八十六年五月至八十七年二月間，每月短付之工
    作獎金三百元，共計二千七百元，又特別休假工資六千一百零四元（即每日八百
    七十二元乘以七日），及原告因職業災害支出醫療費用三百元，上訴人此部分請
    求雖於兩造協議內容並未載明，然被上訴人既自認願予給付，則上訴人此部分請
    求亦屬有理，自應准許。至上訴人另請求被上訴人給付八十七年二月一日至同年
    月十七日止之薪資一萬五千三百八十五元，追加之醫療掛號費（共二千六百八十
    元，除其中被上訴人同意給付之三百元外，其餘部分為被上訴人所否認，上訴人
    復未就其餘醫療單據部分舉證證明確與前所受前開職業災害有關），及因勞工保
    險以多報少所減損之職業傷害補償費部分（上訴人並未證明其確合於職業傷病補
    償費之發給標準，及得向勞工保險局請求發給補償費，或確受有何損害，自無補
    償差額問題），均為被上訴人所否認，上訴人亦未舉證以明其說，復與兩造協議
    內（四）「爾後雙方不得再提起異議之訴」之意旨不符，其請求自屬無據，不應
    准許。
五、上訴人請求被上訴人給付遲延利息部分，關於退休金七萬八千四百八十元、短付
    工資二千七百元，醫療費用支出三百元，特別休假工資六千一百零四元，合計八
    萬七千五百八十四元部分，業經被上訴人於兩造僱傭契約合意終止後，通知上訴
    人領取，惟均為上訴人所拒之事實，有被上訴人所提出八十七年三月二十六日函
    覆上訴人並副本送達桃園縣政府勞工局之信函附卷可考，則此部分之金額，被上
    訴人自不負遲延責任，上訴人請求此部分金額之遲延利息，自屬無據。
六、綜上所述，上訴人請求被上訴人給付退休金九萬四千一百七十六元、工作獎金共
    二千七百元、特別休假工資六千一百零四元及因職業災害支出醫療費用三百元，
    合計共十萬三千二百八十元，從而，上訴人請求被上訴人給付十萬二千八百二十
    九元，於此範圍內，核屬正當，及其中一萬三千七百四十二元自上訴人於原審擴
    張應受判決事項之聲明送達被上訴人之日即八十七年十一月十日起，另一千五百
    零三元則自上訴狀送達翌日即八十八年四月四日起，均至清償日止，按年息百分
    之五計算之利息，核無不合，應予准許，超過此部分之請求則非有據，應予駁回
    。原審僅命被上訴人給付上訴人十萬一千三百二十六元，及其中一萬三千七百四
    十二元自八十七年十一月十日起至清償日止，按年息百分之五計算之利息，就不
    足額部分上訴人指摘原判決不當求予廢棄改判，為有理由，爰由本院予以廢棄，
    改判如主文第二項所示，至於上訴人先位聲明及其他請求不應准許部分，原審為
    上訴人敗訴之判決，並就被上訴人應給付部分為附條件之假執行之宣告，於法均
    無違誤，上訴人此部分之上訴非有理由，應駁回其上訴。又本判決命被上訴人給
    付部分未逾一百萬，依法不得上訴第三審，因本院之判決即告確定，自無依聲請
    宣告假執行或免假行之必要，併此敘明。
七、據上論結，本件上訴為一部有理由，一部無理由，依民事訴訟法第四百三十六條
    之一第三項、第四百四十九條第一項、第四百五十條、第七十九條但書，判決如
    主文。
中      華      民      國    八十九    年      五      月    二十三    日
                            臺灣桃園地方法院民事第一庭
~B審判長法官  陳添喜
~B法      官  黃漢權
~B法      官  汪智陽
右為正本係照原本作成
中      華      民      國    八十九    年      五      月    二十三    日
~B法院書記官  楊由漢


司法院資訊處製作；財團法人民間司法改革基金會備份。
